臺灣高等法院民事裁定
110年度抗字第1209號
抗  告  人  羅勝財  
            羅勝全  
上列抗告人因與相對人陳秋君等間修復漏水等事件，聲請法官迴
避，對於中華民國110年9月14日臺灣新北地方法院110年度聲字
第179號裁定提起抗告，本院裁定如下：
    主      文
抗告駁回。
抗告訴訟費用由抗告人負擔。
    理      由
一、按民事事件，當事人得聲請法官迴避者，以法官有民事訴訟
    法第32條所定之情形而不自行迴避，或法官有該條所定以外
    之情形，足認其執行職務有偏頗之虞者為要件，民事訴訟法
    第33條第1項規定甚明。而民事訴訟法第33條第1項第2款規
    定法官有應自行迴避而不自行迴避以外之情形，足認其執行
    職務有偏頗之虞，據而聲請法官迴避者，應以法官對於訴訟
    標的有特別利害關係，或與當事人之一造有密切之交誼或嫌
    怨，或基於其他情形客觀上足疑其為不公平之審判者為其原
    因事實。若僅憑當事人之主觀臆測，或不滿法官進行訴訟遲
    緩，或認法官就其聲明之證據不為調查、鑑定或指揮訴訟欠
    當，則不得謂其有偏頗之虞（最高法院69年度台抗字第457
    號、90年度台抗字第39號民事裁定意旨同此見解）。又依民
    事訴訟法第34條第2項、第284條之規定，聲請法官迴避之原
    因，應提出得即時調查之證據以釋明之，如當事人未同時提
    出供釋明用之證據，法院自無裁定限期命其補正之必要。
二、本件抗告人聲請及抗告意旨略以：
　㈠伊等2人為原法院109年度訴字第355號修復漏水等事件（下稱
    系爭訴訟）之原告，而相對人前任職於原法院時，與原法院
    承審法官王婉如（下稱承審法官）為同事，並相識，審理系
    爭訴訟有特別差異之待遇，而偏頗相對人。系爭訴訟於聲請
    漏水鑑定前，相對人即具狀要求伊不得上樓監視鑑定過程
　　，於民國（下同）109年5月28日進行初次勘驗時，相對人於
    現場亦表示不讓伊及伊委任之律師上樓監視鑑定過程，伊表
    示兩造均能上下樓監視鑑定，以公平、公正、公開為原則。
    然承審法官無合理正當理由，即當場要求不讓伊及律師上樓
    監視鑑定，採信相對人建議，要求兩造簽下互不監視之勘驗
    筆錄，否則取消該次鑑定。而系爭訴訟之重點為2樓浴廁地
    板漏水問題，應由兩造同時監視鑑定過程較為妥適，故縱兩
    造互不到對方屋內監視鑑定過程，承審法官要求簽名於筆錄
    上表示同意互不監視鑑定過程之裁示對伊有失公平。再者，
    上開勘驗筆錄內容，係承審法官要求伊先於勘驗筆錄簽名，
    現場勘驗之內容記載皆為事後繕打，伊於初勘結束時，並不
    知其內容所載為何，按正常程序，現場筆錄應於內容記載完
    成後，始交由兩造簽名，故該勘驗筆錄內容有不實，伊事後
    已具狀反駁，應不得作為系爭訴訟之證據。另原裁定第4頁
    略以：「兩造並於109年5月28日履勘程序時陳稱……等語，有
    勘驗筆錄附卷可參。」等語，惟伊等並未同意勘驗筆錄內容
    所載，係因承審法官要求而簽下互不監視之筆錄。另鑑定人
    於109年12月21日新北市建師鑑字第545號函之說明二即載明
    ：「5.鑑定人原就主張雙方須都有1人至雙方之測試現場
　　」等語，可知鑑定人原就主張鑑定時，兩造當事人都能在場
    互相監視，以避免事後產生糾紛，故勘驗筆錄之記載確有不
    實，承審法官確實有偏袒相對人。
　㈡109年8月25日第1次鑑定會勘，耗時3小時又10分鐘，竟未能
　　完成任何1次水壓測試。張威建築師及測試水壓之師傅嗣後
　　表示：「因水壓計一接上之後，數據就顯著下降，恐有故障
　　之虞。」然鑑定人為檢測漏水之專業人員，應不可能購入故
    障之設備進行檢測，且應於出發前先將水壓機等器材進行檢
    測，再至現場進行鑑定，若係水壓機故障，現場經10至20分
    鐘之測試及觀察，即可瞭解水壓機是否故障，並無須經3小
    時又10分鐘之久。因1樓樓板的漏水量有增加，表示有人為
    的水壓機的水壓力所造成，故水壓機應為正常，絕非故障。
    經查係相對人藉機勾結進行本案鑑定之建築師，把鑑定當成
    編劇，事先套好，謊稱儀器故障，等下次再作假鑑定，只要
    事先佈景，屆時只要拍好照片，就可作成鑑定報告。109年9
    月10日辦理第2次會勘，從109年8月25日第1次鑑定會勘至11
　　0年8月27日才收到鑑定報告書，期間長達1年之久，依常態
    約1個多月就可收到鑑定報告書，可證承審法官未催促鑑定
    人盡速完成，任由相對人與本案鑑定之建築師共同喬事，且
    該鑑定報告書內容多有違誤不實記載之處。
　㈢本件承審法官歷經初勘驗、第1次勘驗、第2次勘驗及鑑定報
    告等，顯然迫於人情壓力，無法秉公審理系爭訴訟，其執行
    職務顯然偏頗相對人，構成民事訴訟法第33條第1項第2款之
    迴避事由，伊等依法聲請迴避，遭原裁定駁回。然系爭訴訟
    承審法官應符合迴避事由，原裁定確有違誤，爰依法提起抗
    告，請求廢棄原裁定，命系爭訴訟承審法官迴避系爭訴訟，
    並調派其他法官審理系爭訴訟等語。
三、經查：
　㈠抗告人稱系爭訴訟承審法官於109年5月28日，在兩造當事人
    房屋內施行履勘時，因相對人不准伊等進入其房屋內監視鑑
    定，要求兩造同意雙方互不監視鑑定云云。惟我國民事訴訟
　　法就現場勘驗時，並無如刑事訴訟法第122條、第128條之2 
    第1項、第204條分別定有強制處分規定之規定，更無他造當
    事人於民事訴訟審理程序中，因法院履勘或鑑定機關鑑定得
    強制進入他造住居所之規定。因此，抗告人於民事訴訟事件
    審理中，僅為其中一造當事人，如欲進入他造之住居所內參
    與勘驗或鑑定程序，自仍應得他造當事人之同意。查，本件
    相對人於109年4月10日以民事陳報㈠陳明：「被告不同意讓
    原告2人進入被告家中。」等語〔見原法院109年度訴字第35
　　5號卷㈠第221頁〕，且原法院於109年5月28日現場履勘時，
　　承審法官問兩造，本件鑑定若須進入兩造當事人屋內，兩造
　　是否均同意不進入對造屋內，全部委由鑑定人鑑定，兩造均
    表示同意，鑑定人張威建築師則陳稱：今日初勘是來確認鑑
    定位置及報價，不做實質鑑定等語；承審法官並當場諭知「
　　由於兩造均不進入互相的屋內，全部委請鑑定人為鑑定，故
    請鑑定人秉持公平、公開、公正之精神為鑑定。」等語，此
    有原法院勘驗筆錄附卷可參〔見原法院109年度訴字第355號
    卷㈠第321頁〕。是系爭訴訟承審法官於上開期日施行勘驗時
    ，並無僅讓相對人進屋查看或其他相類似顯失公平之情形
　　，而由鑑定人單獨進屋進行確認鑑定位置與報價，並另擇日
    進行勘驗，是承審法官於上開勘驗期日進行勘驗時，就該次
    勘驗及鑑定程序之詢問及諭知，難謂有違法失當偏頗相對人
    之情形。抗告人上開指稱承審法官為偏頗相對人，不讓抗告
    人進入相對人居所內參與勘驗及鑑定程序，足認其執行職務
　　，顯難公平審判之虞云云，純屬抗告人認相對人曾與承審法
    官於原法院共事所為主觀臆測之詞，尚屬無據。
　㈡抗告人另稱承審法官要求於初勘紀錄事先簽名，其內容大多
    為事後撰寫，其初勘紀錄有記載不實，故不得引用為系爭訴
    訟之證據；又伊等係因承審法官要求簽下互不監視之初勘紀
    錄，並非伊等自願同意云云。按現場勘驗之程序進行，為承
    審法官訴訟指揮權正常之行使，抗告人並未舉證釋明非自願
    同意，承前所述，兩造既已同意於鑑定人初勘確認鑑定位置
    時，互不進入對造之屋內監視，則承審法官就此部分請兩造
    在初勘紀錄簽名，以確保勘驗程序順利進行，尚難據此認承
    審法官執行職務時有何偏頗之虞。又初勘紀錄是否被引用作
    為系爭訴訟之證據資料，與承審法官應否迴避無涉。況抗告
    人復未提出其他足供即時調查之證據，證明承審法官有何違
    法或執行職務不公平之處，渠等空泛指摘承審法官初勘紀錄
    記載不實，有執行職務不公平之情事云云，尚難憑採。
  ㈢抗告人又稱現場勘驗過程鑑定人儀器故障，與鑑定報告書遲
    至1年後始收到，且該鑑定報告書內容有多處不實，可證承
    審法官未催促鑑定人盡速完成，任由相對人與本案鑑定之建
    築師共同喬事云云。查，鑑定人並非陳述自己所經歷過去事
    實之人，需依據法院所提供之資料、專業儀器及經驗作為其
    提供特別知識意見之依據，鑑定內容依個案之複雜性有別，
    鑑定時程則待鑑定人時間之安排而有長短。是以，鑑定報告
    書之作成時間，須視鑑定人鑑定所需花費時間而定，並非所
    有案件皆能一概而論，抗告人稱常態約為1個多月即會收到
    鑑定報告書，尚乏依據。至鑑定人所製作鑑定報告書之內容
    是否屬實，兩造得於系爭訴訟審理時，依所憑資料互為辯論
　　，如認鑑定報告書內容有疑義之處，亦可聲請原法院請鑑定
    人再為補充鑑定或說明。抗告人稱現場勘驗過程鑑定人儀器
    故障，與鑑定報告書遲至1年後始收到，且該鑑定報告書內
    容有多處不實，可證承審法官未催促鑑定人盡速完成，任由
    相對人與本案鑑定之建築師共同喬事，認有承審法官執行職
    務有顯然偏頗相對人之不公平情事云云，並未提出任何證據
    佐證以實其說，是抗告人此部分主張，亦無可採。
  ㈣抗告人復未提出其他足供即時調查之證據，釋明承審法官對
    系爭訴訟之訴訟標的有何特別利害關係，或與當事人之一造
    有密切之交誼或嫌怨，或基於其他情形客觀上足疑其為不公
    平審判等執行職務有偏頗之虞之具體事實存在，依首揭說明
    ，抗告人聲請法官迴避，自難認為正當，不應准許。從而，
    原裁定駁回抗告人之聲請，核無違誤，抗告意旨指摘原裁定
    不當，求予廢棄，為無理由，應予駁回。
四、據上論結，本件抗告為無理由，爰裁定如主文。
中　　華　　民　　國　　110 　年　　11　　月　　1 　　日
                  民事第十庭
                        審判長法  官   黃嘉烈 
　　　　　　　　　　　        法  官   張文毓
　　　　　　　　　　　　　    法  官   高明德
正本係照原本作成。
不得再抗告。
中　　華　　民　　國　　110 　年　　11　　月　　1 　　日

　　　　　　　　　　　　　　  書記官   郭彥琪